【裁判字號】    90,訴,434
【裁判日期】    900831
【裁判案由】    偽造文書等
【裁判全文】
臺灣基隆地方法院刑事判決                            九十年度訴字第四三四號
    公  訴  人  臺灣基隆地方法院檢察署檢察官
    被      告  乙○○
右列被告因偽造文書等案件，經檢察官提起公訴（九十年度偵字第一二五三號），本
院判決如左︰
    主  文
乙○○行使偽造私文書，足以生損害於他人，累犯，處有期徒刑伍月，如易科罰金，
以參佰元折算壹日。
中國石油公司民權西路加油站簽帳單（一式二聯）上偽造之「甲○○」署押沒收。
    事  實
一、乙○○曾因違反麻醉藥品管理條例案件，於民國（下同）八十五年五月二十七日
    經台灣南投地方法院判處有期徒刑六月確定，於同年八月十五日易科罰金執行完
    畢後，猶不思悔改，復意圖為自己不法之所有，於八十九年十二月十五日晚間九
    時許，利用其得自由進出其姑丈劉文和位於基隆市○○街二十八號（誤載為二十
    六號）六樓之機會，竊取其姑丈友人甲○○置放在上開處所抽屜內之富邦銀行信
    用卡（密碼亦放置同處）一枚後，基於詐欺取財之概括犯意，持該枚竊得之信用
    卡及密碼，於同日（即十五日）二十二時三十四分許，至基隆市中華商業銀行基
    隆分行所設提款機之自動付款設備，輸入正確密碼，使提款機之識別系統對真正
    持卡人之識別陷於錯誤，而取得預借現金新台幣（下同）二萬元；繼於同年十二
    月十七日二十時十九分至二十分許，至台北市○○○路台北銀行所設提款設備，
    以前揭方式，接續二次輸入密碼，而先後預借現金一千元及九千元；並於同年十
    二月十七日凌晨四時二十六分許（富邦銀行信用卡部門所提供資料誤植為同日二
    十時十九分許），在台北市○○○路中國石油公司民權西路加油站，刷卡支付加
    油費用二百元，並在信用卡簽帳單（一式二聯）上偽簽「甲○○」之署押後，將
    該紙偽造之簽帳單持交加油站人員收執而行使之，使銀行陷於錯誤而交付現金或
    代為墊付，足以生損害於甲○○、中國石油公司民權西路加油站及富邦銀行對信
    用卡管理之正確性。嗣因富邦銀行於八十九年十二月二十一日與甲○○核對預借
    現金情事，始為甲○○發覺報警，並經警調閱中華商業銀行基隆分行錄影畫面，
    始得悉上情。
二、案經基隆市警察局第二分局報請台灣基隆地方法院檢察署檢察官偵查起訴。
    理  由
一、右揭事實，業據被告乙○○於警訊時坦承不諱，核與被害人甲○○於警訊時指述
    情節相符，復有中華商業銀行基隆分行翻拍錄影畫面一張、富邦銀行信用卡部提
    供甲○○信用卡被預借現金及刷卡消費附表一件、中國石油公司民權西路加油站
    簽帳單影本一張等在卷可資佐證；雖被告嗣於偵訊及本院審理時翻異前供，辯稱
    ：係經過被害人甲○○同意才拿信用卡去預借現金及消費云云，且被害人甲○○
    亦附合被告所辯，表示被告曾提過要借信用卡乙事，伊有同意被告以其信用卡預
    借現金等詞。然查，被害人甲○○係經發卡公司富邦銀行於八十九年十二月二十
    一日通知後，方知其信用卡遭人竊取並預借現金，而於九十年二月十日前往警局
    製作筆錄並指認涉嫌人等情，業據被害人甲○○於警訊時指述綦詳，以信用卡係
    表徵持卡人之資力，一旦遺失或遭人濫用，將危及持卡人信譽暨造成鉅額財產損
    失，為何被害人不在發現信用卡遭人預借現金時，即儘速查出信用卡不見原因為
    何，卻遲至前往警局製作筆錄時發現錄影帶上持卡預借現金為己熟識之人，方恍
    然想起信用卡係借與被告？顯見被害人之「同意」應是事後為迴護被告之詞；況
    被害人若真是同意被告以其信用卡預借現金，當會親自交卡並告知借款之額度，
    被告自可在被害人允諾之金額範圍內一次提領後，速將信用卡歸還原持卡人，何
    需在不同時間、以不同提款機分次提領數額不一之款項，且遲遲未將擅自取得之
    信用卡返還被害人或告知已提領之現金額度？參之被告乙○○於警訊時復供稱其
    竊得之信用卡已於八十九年十二月十九日晚間將之丟在台中自宅內之垃圾筒內等
    語，益徵被告自始並無將信用卡歸還原持卡人之意，否則為何不於使用完畢後即
    將信用卡返還持卡人，卻反而任意予以丟棄？可見被害人甲○○事後所述，均為
    迴護被告之詞，自無法採為有利於被告之認定。是被告上開所辯，純屬飾卸之詞
    ，委無可採，事證明確，已無再傳喚被害人甲○○到庭陳述必要，被告犯行洵堪
    認定。
二、
  (一)按「行為後法律有變更者，適用裁判時之法律。但裁判前之法律有利於行為人者
    ，適用最有利於行為人之法律」，刑法第二條第一項定有明文，究中所稱之「法
    律」變更係指規定「刑罰」之實體法有所變更而言，此自保安處分（刑法第二條
    第二項）、褫奪公權（刑法施行法第二條）、程序法均採從新原則，毋需另為新
    舊法之比較自明。次按刑法為顧及受刑人之各種境遇情狀，對於受短期自由刑及
    罰金刑宣告之受刑人，因限於各種特殊原因以致客觀上不能執行或難以執行原宣
    告刑時，為避免短期自由刑可能產生之弊病，准許受刑人在符合法定條件下，得
    為易刑處分，刑法第四十一條之易科罰金、第四十二條之易服勞役及第四十三條
    之易以訓誡，即係此種關於執行刑罰之易科標準，由於事關刑事執行，且與刑罰
    法律之變更無涉，自應當然適用裁判時之新法，而無比較新舊法之問題，最高法
    院二十九年上字第五二五號、第二三二九號判例均同此旨。經查本件被告犯罪後
    ，刑法第四十一條於九十年一月十日經總統以華總一義字第九○○○○○三八○
    ○號令修正公布，並於同年月十二日正式生效施行，根據該修正條文之立法理由
    係以「原條文以最重本刑三年為限，放寬為五年，因為眾多最重本刑五年之罪如
    背信、侵占、詐欺等，在當今日新月異工商社會中，誤觸法網者眾；基於刑法『
    從新從輕』主義，目前罪刑確定尚未執行者，罪刑確定正在執行者均適用之」，
    亦足證立法者認為僅有罪刑確定尚未執行者、罪刑確定正在執行者始有基於「從
    新從輕」原則為新舊法之比較適用，至若罪刑尚未裁判確定者，當然直接適用裁
    判時之新法即可，應無贅論如何比較新舊法之問題，合先敘明。
  (二)又信用卡之特約商店所交與信用卡刷卡人簽名之簽帳單，性質上應屬收據，其用
    途在於表示刷卡人已收受該特約商店所交付之商品，特約商店可據以向發卡銀行
    請求付款之憑證，係屬私文書。被告冒用被害人甲○○之名義於簽帳單上偽造「
    甲○○」之署押，進而交付予該特約商店中國石油公司民權西路加油站行使，自
    足生損害於甲○○、中國石油公司民權西路加油站及上開發卡公司富邦銀行。核
    被告乙○○所為，係犯刑法第三百二十條第一項竊盜罪、第二百十六條、第二百
    十條之行使偽造私文書罪、第三百三十九條第一項之詐欺取財罪及第三百三十九
    條之二第一項之違法由自動付款設備取得他人之物罪。被告先後二次至設於不同
    處所之自動付款設備（中華商業銀行基隆分行及台北銀行）詐領現金行為，時間
    緊接，所犯構成要件相同，顯係基於概括犯意反覆為之，應依連續犯規定論以一
    罪，並加重其刑。被告於簽帳單上偽造「甲○○」之署押係偽造私文書之部分行
    為，而其偽造後持以行使，偽造之低度行為復為行使之高度行為所吸收，均不另
    論罪。又其所犯上開四罪間，有方法結果之牽連關係，應從一重之行使偽造私文
    書罪處斷。被告於複寫式一式二聯之簽帳單簽名欄上偽造被害人署押以完成偽造
    簽帳單，因係同時偽造同一被害人之多件同類文書，其被害法益仍僅一個，不能
    以其偽造之文書件數，計算其法益，因此自不生想像競合犯之問題（最高法院七
    十三年台上字第三六二九號判例參照）。查被告乙○○前因違反麻醉藥品管理條
    例案件，於八十五年五月二十七日經台灣南投地方法院判處有期徒刑六月確定，
    於同年八月十五日易科罰金執行完畢，有台灣高等法院被告全國前案紀錄表在卷
    可憑，其於有期徒刑執行完畢後，五年以內再犯有期徒刑以上之罪，為累犯，應
    依刑法第四十七條之規定加重其刑。爰審酌被告犯罪之動機、目的、冒用被害人
    名義刷卡詐取商品及預借現金，危害他人財產法益及社會交易安全之情節非輕，
    惟被害人事後默示原諒之意，多方迴護暨其犯後態度等一切情狀，量處如主文所
    示之刑，並依修正後之刑法第四十一條第一項規定，諭知易科罰金之折算標準。
    至中國石油公司民權西路加油站簽帳單（一式二聯）上偽造之「甲○○」署押，
    為被告乙○○偽簽乙情，業據被告供明在卷，依刑法第二百十九條規定，不問屬
    於犯人與否，應依法宣告沒收。
據上論斷，應依刑事訴訟法第二百九十九條第一項前段，刑法第五十六條、第二百十
六條、第二百十條、第三百二十條第一項、第三百三十九條第一項、第三百三十九條
之二第一項、第五十五條、第四十七條、第四十一條第一項、第二百十九條，罰金罰
鍰提高標準條例第一條前段、第二條，判決如主文。
本案經檢察官黃士元到庭執行職務。
中      華      民      國      九十    年      八      月    三十一    日
                                臺灣基隆地方法院刑事第三庭
                                    法      官  林  玉  珮
右正本證明與原本無異。
對於本件判決如有不服，應於收受送達後十日內，向本院提出上訴書狀，上訴於臺灣
高等法院，並按他造當事人之人數附具繕本。
                                    書  記  官  陳  俊  德
中      華      民      國      九十    年      九      月      四      日
附錄論罪法條
刑法第三百二十條第一項：
意圖為自己或第三人不法之所有，而竊取他人之動產者，為竊盜罪，處五年以下有期
徒刑、拘役或五百元以下罰金。
刑法第二百十六條：
行使第二百十條至第二百十五條之文書者，依偽造、變造文書或登載不實事項或使登
載不實事項之規定處斷。
刑法第二百十條：
偽造、變造私文書，足以生損害於公眾或他人者，處五年以下有期徒刑。
刑法第三百三十九條之二第一項：
意圖為自己或第三人不法之所有，以不正方法由自動付款設備取得他人之物者，處三
年以下有期徒刑、拘役或一萬元以下罰金。


司法院資訊處製作；財團法人民間司法改革基金會備份。
